【裁判字號】    89,上易,476
【裁判日期】    890831
【裁判案由】    賭博
【裁判全文】
臺灣高等法院臺中分院刑事判決                    八十九年度上易字第四七六號
    上  訴  人
    即  被  告  辰○○
                亥○○
                庚○○
右上訴人等因賭博案件，不服臺灣臺中地方法院八十八年度易字第三六六一號中華民
國八十八年十二月二十四日第一審判決（起訴案號：臺灣臺中地方法院檢察署八十八
年度偵字第一九二五七號），提起上訴，本院判決如左：
      主  文
原判決關於辰○○、亥○○、庚○○部分撤銷。
辰○○共同以賭博為常業，處有期徒刑陸月，併科罰金玖萬元，有期徒刑如易科罰金
，以參佰元折算壹日，罰金如易服勞役，以罰金總額與陸個月之日數比例折算，扣案
如附表所示之物品均沒收。
亥○○共同以賭博為常業，處有期徒刑參月，如易科罰金，以參佰元折算壹日，扣案
如附表所示之物品均沒收。
庚○○幫助以賭博為常業，處有期徒刑貳月，如易科罰金，以參佰元折算壹日。
      事  實
一、辰○○自民國（下同）八十八年二月間某日起，在臺中縣大雅鄉○○路○段八十
    二號經營「福象小鋼珠」電玩店之公眾得出入之場所內，擺設「小鋼珠」八十台
    、電動賭博機具「富豪大亨」三十二台、「小瑪莉」六台、「麻將」二台、「水
    果輪盤」一座六台、「跑馬」一座八台，並自八十八年二月間某日起，僱用與其
    有犯意聯絡之鐘興和（另由臺灣臺中地方法院檢察署檢察官聲請簡易判決處刑）
    為現場經理，負責員工管理及現金兌換之工作，自八十八年四月間起，以月薪新
    台幣（下同）一萬八千元之代價，僱用與其有犯意聯絡之亥○○，擔任兌換代幣
    、小鋼珠、會計之工作，自八十八年六月某日起，以月薪一萬八千元之代價，僱
    用與之有犯意聯絡之申○○（業經臺灣臺中地方法院判處有期徒刑參月確定），
擔任開分、洗分之工作，並自八十八年三月間起，以月薪二萬六千元之代價，僱
    用具有幫助常業賭博犯意之庚○○，擔任前開機台維修之工作。賭客以現金向亥
    ○○兌換代幣或小鋼珠，其中小鋼珠之賭法係代幣投入上開機台中取得小鋼珠，
    再將小鋼珠彈入機台正面中獎槽內，若小鋼珠進入中獎槽即為中獎，可得數量不
    等之小鋼珠，賭客不玩時，可持小鋼珠兌換計分卡，再依計分卡兌換現金，另電
    動賭博機具之賭法則以賭客將代幣投入機台中，即可取得分數或直接以現金開分
    ，賭客再行押注，如押中可得一定之分數，否則所押之分數即為機台所取消，賭
    客不玩時，再依機台所餘分數兌換現金之方式，而與不特定之賭客賭博財物，辰
    ○○、亥○○、申○○並均以之為常業，而辰○○每月經營上開賭博電玩店之營
    業額為三十萬元，扣除員工之薪資、房租、水電費以及購置電動玩具機台等成本
    費用，平均每月所得利益為七萬元。嗣於八十八年八月二十五日下午八時十分左
    右，適有賭客乙○○（另由臺灣臺中地方法院檢察署檢察官依職權為不起訴處分
    確定，而起訴書及原審均誤載為「胡清宏」）、午○○、Ｂ○○、丁○○、宙○○、Ｃ○○、辛○○、酉○○、Ｇ○○、巳○○、寅○○、甲○○、己○○、戊○○、地○○、Ａ○○、Ｄ○○、戌○○、Ｈ○○、黃○○、壬○○、宇○○、
    Ｅ○○、卯○○、子○○、丙○○、天○○等二十六人（均由臺灣臺中地方法院
    檢察署檢察官聲請簡易判決），正以上開方式與辰○○賭博財物時，為警當場查
    獲，並扣得如附表所示之物品。
二、案經臺中縣警察局豐原分局報請臺灣臺中地方法院檢察署檢察官偵查起訴。
    理  由
一、訊據被告辰○○坦承右揭經營「福象小鋼珠」電玩店及僱用申○○、庚○○以及
    每月該店平均純收益七萬元之事實不諱，惟矢口否認涉有何賭博犯行，辯稱：伊
    係從八十八年六月底始開始經營該店，而伊有堅持員工不能有賭博行為云云，訊
    據被告亥○○、庚○○則均分別坦承右揭受僱在「福象小鋼珠」電玩店擔任兌換
    代幣、小鋼珠、會計及機台維修工作之事實不諱，且核與現場經理鐘興和、賭客
    乙○○、午○○、Ｂ○○、丁○○、宙○○、Ｃ○○、辛○○、酉○○、Ｇ○○
    、巳○○、寅○○、甲○○、己○○、戊○○、地○○、Ａ○○、Ｄ○○、戌○○、Ｈ○○、黃○○、壬○○、宇○○、Ｅ○○、卯○○、子○○、丙○○、天
    ○○等人，於警訊所供情節相符，雖被告辰○○矢口否認有何賭博犯行且辯稱：
    伊係從八十八年六月底始開始經營該店云云。然查：、右揭賭客不玩時可用小
    鋼珠或分數兌換計分卡，再按一分換一元之比例兌換現金之事實，業據同案被告
    即該小鋼珠店現場經理鐘興和於警訊時及偵查中坦承不諱，此有警訊筆錄及本署
    檢察官偵訊筆錄各一份附卷足稽（見偵查卷第五十六頁至第五十七頁、第六十二
    頁至第六十四頁），且同案被告即賭客乙○○亦供稱確曾以計分卡兌換現金六千
    元，亦有警訊及偵查筆錄各一份在卷足憑（見偵查卷第五十八頁至第五十九頁、
    第七十頁），又被告即賭客Ｃ○○、己○○亦於警訊中坦承有兌換現金之情形，
    亦均分別有警訊筆錄附卷可參（見偵查卷第頁七十七頁、第八十五頁）。、又
    被告辰○○為教導員工及賭客如何應訊，如何避免被認定為賭博行為，並要求員
    工於遇警取締時，應假裝係到該店找人、等人或借電話、廁所，並表明不會打小
    鋼珠，且需將營業報表以碎紙機銷毀，將錢帶到倉庫藏好，通知客人離開該店，
    而製作有「提高警覺＆防範措施」、「狀況分析」，亦有該「提高警覺＆防範措
    施」二張、「狀況分析」一張扣案可憑，被告辰○○所經營之上開「福象小鋼珠
    」電玩店，如確無從事賭博行為，何須費事教導員工於遇警取締時如何應訊並要
    求員工不得表明身分之理？、現場經理鐘興和自八十八年二月間某日起即在該
    店任職，被告亥○○自八十八年四月間某日起任職該店，被告庚○○自八十八年
    三月間某日起即任職該店等事實，業據上開被告鐘興和、庚○○、亥○○等三人
    分別於警訊及偵查中供述明確（見偵查卷第六十二頁背面、第六十九頁、第一三
    一頁），則焉有員工比僱主先工作之理？足見被告辰○○所辯伊係六月間始經營
    云云，顯非事實，不足採信。是本件被告辰○○至遲於八十八年二月間某日起即
    已經營上開「福象小鋼珠」電玩店，應堪認定。況本件復有扣案如附表所示被告
    經營賭博性電動玩具店所用之物可資佐證。被告辰○○、亥○○、庚○○三人右
    揭犯行，均堪認定。
二、按被告辰○○在其經營之「福象小鋼珠店」之公眾得出入之場所，擺設之小鋼珠
    多達八十台，其餘電動賭博機具亦多達五十四台，並僱用鐘興和、庚○○、亥○○、申○○等人為員工，分別擔任兌換彩金及機台維修、開分、洗分及會計等工
    作，以賭客支付現金兌換代幣，顯見該小鋼珠店經營規模甚鉅，且被告辰○○於
    警訊自承該店每月營業額約為三十萬元，扣除員工鐘興和、庚○○、亥○○、申
    ○○等人之薪資支出、房租支出及其他水電費支出、並購置機台之成本等，純益
    約為平均七萬元，此業據被告辰○○供明在卷，其經營半年期獲利可達四十二萬
    元左右，則上開收入自係被告辰○○之主要生活之資，故被告辰○○自係持此為
    常業。而被告亥○○受僱於被告辰○○，每月薪資為一萬八千元，每日工作時間
    自下午八時至六時，已占一天之三分之一時間，則其等亦顯係藉此收入為生，而
    為常業。是核被告辰○○、亥○○所為，均係犯刑法第二百六十七條之常業賭博
    罪。而被告庚○○僅負責機台之維修，並未參與賭博構成要件之行為，則其所為
    應係基於幫助之犯意而為，核其所為係犯刑法第三十條第一項、第二百六十七條
    之幫助常業賭博罪，屬從犯，公訴人認被告庚○○所為亦係犯常業賭博，尚有誤
    會。被告辰○○、亥○○與申○○、鐘興和四人間就上開常業賭博罪，彼此間有
    犯意聯絡及行為分擔，皆為共同正犯。被告庚○○為從犯，爰依刑法第三十條第
    二項之規定，按正犯之刑減輕之。原審以被告辰○○、亥○○、庚○○罪證明確
    予以論罪科刑，固非無見。惟按：、丑○○、玄○○、Ｆ○○○、癸○○等人
    並未涉有本件賭博犯行，業經臺灣臺中地方法院檢察署檢察官於八十八年十月十
    七日以八十八年度偵字第一九二五七號以丑○○、玄○○、Ｆ○○○、癸○○等
    四人賭博罪嫌不足而為不起訴處分確定，有該案不起訴處分書一份在卷可稽，原
    審未及詳察，仍於犯罪事實欄內記載「嗣於八十八年八月二十五日下午八時十分
    左右，適有賭客‧‧‧丑○○、玄○○‧‧‧Ｆ○○○、癸○○‧‧‧等人，正
    以上開方式與辰○○賭博財物時，為警當場查獲」等字樣，顯與事實不符，自有
    未洽。、另原審以被告辰○○於警訊時自承每月營業額為三十萬元，而於扣除
    鐘興和（月薪一萬八千元）、庚○○（月薪二萬六千元）、亥○○（月薪一萬八
    千元）、申○○（月薪一萬八千元）等人之薪資支出、房租（每月一萬五千元）
    支出及其他水電費支出後，認定被告辰○○獲利約有二十萬元左右，而依第五十
    八條之規定量處被告罰金銀元三十五萬元（新台幣一百零五萬元），顯係疏未考
    慮被告辰○○其機台成本之支出及其他折舊等費用之支出，而超出辰○○自承扣
    除所有支出之純收益每月七萬元左右之六個月總和四十二萬元甚多，而與刑法第
  五十八條規定需於其所得利益之範圍內，科罰之規定不符，亦有不當。從而被告
    辰○○據以指摘量刑過重，應有理由，而被告亥○○、庚○○上訴意旨指摘原審
    量刑過重，雖無理由，惟原審既有上開可議之處，自應由本院將原審關於辰○○
    、亥○○、庚○○部分，予以撤銷改判。爰審酌被告辰○○、亥○○、庚○○三
    人前均無犯罪紀錄，有臺灣臺中地方法院檢察署刑案資料查註紀錄表及本院被告
    全國前案紀錄表各一份在卷可稽，及被告辰○○經營賭博性電動玩具店之時間甚
    長且其規模甚鉅，嚴重影響社會風氣以及被告亥○○、庚○○二人所擔任之工作
    性質，並其二人工作所得之利益僅係供生活所需，以及被告等三人犯罪後之態度
    等一切情狀，各分別量處如主文第二項、第三項、第四項所示之刑，另被告辰○○所得之利益達四十二萬元，超過所犯常業賭博罪罰金最多額（銀元一萬元），
    爰依刑法第五十八條之規定，在其所得利益之範圍內，酌量加重，科罰金九萬元
    ，並分別就上開被告辰○○所處有期徒刑及罰金，諭知易科罰金及易服勞役之折
    算標準。扣案之如附表編號一至八號所示，分別為當場賭博之器具及兌換處之財
    物，爰依刑法第二百六十六條第二項之規定沒收。又附表編號九至二六所示，則
    係供犯罪所用之物，且為被告辰○○所有，爰依刑法第三十八條第一項第二款之
    規定宣告沒收。
三、據上論斷，應依刑事訴訟法第三百六十九條第一項前段、第三百六十四條、第二
    百九十九條第一項前段，刑法第二百六十七條、第二百六十六條第二項、第三十
    條第二項、第五十八條、第四十一條、第四十二條第三項、第三十八條第一項第
    二款，罰金罰鍰提高標準條例第一條前段、第二條，判決如主文。
本案經檢察官未○○到庭執行職務。
中      華      民      國    八十九      年      八      月  三十一    日
                              臺灣高等法院臺中分院刑事第三庭
                                    審判長法  官  方  艤  駐
                                          法  官  劉  連  星
                                          法  官  胡  忠  文
右正本證明與原本無異。
本件不得上訴。
                                          書記官  粘  銘  環
中      華      民      國    八十九      年      八      月   三十一   日
附錄法條：
刑法第二百六十七條：以賭博為常業者，處二年以下有期徒刑，得併科一千元以下罰
金。
                                                                        Ｋ
┌───────────────────────────────────┐
│附    表                                                              │
├──┬──────────┬──────────┬──────────┤
│編號│項                目│數                量│備                註│
├──┼──────────┼──────────┼──────────┤
│ 一 │小鋼珠機座          │八十台（含ＩＣ板八十│                    │
│    │                    │面）                │                    │
├──┼──────────┼──────────┼──────────┤
│ 二 │小鋼珠主機          │三台                │大、中、小各一台    │
├──┼──────────┼──────────┼──────────┤
│ 三 │富豪大亨            │三十二台（含ＩＣ板三│                    │
│    │                    │十二面）            │                    │
├──┼──────────┼──────────┼──────────┤
│ 四 │小瑪琍              │六台（含ＩＣ板六面）│                    │
├──┼──────────┼──────────┼──────────┤
│ 五 │麻將台              │二台（含ＩＣ板二面）│                    │
├──┼──────────┼──────────┼──────────┤
│ 六 │水果輪盤（六人座）  │一座六台（含ＩＣ板六│                    │
│    │                    │面）                │                    │
├──┼──────────┼──────────┼──────────┤
│ 七 │跑馬機台（八人座）  │一座八台（含ＩＣ板八│                    │
│    │                    │面）                │                    │
├──┼──────────┼──────────┼──────────┤
│ 八 │賭金                │新台幣十二萬一千元  │                    │
├──┼──────────┼──────────┼──────────┤
│ 九 │代幣                │四百個            │                    │
├──┼──────────┼──────────┼──────────┤
│一０│二０００玉寄珠卡    │一箱                │賭客洗珠子二千粒兌換│
├──┼──────────┼──────────┼──────────┤
│一一│提高警覺＆防範措施  │三張                │                    │
│    │（含狀況分析）      │                    │                    │
├──┼──────────┼──────────┼──────────┤
│一二│金銀島寄分卡        │一百張              │賭客洗珠子一千粒兌換│
│    │（一千點）          │                    │                    │
├──┼──────────┼──────────┼──────────┤
│一三│每日稼勤表          │一張                │                    │
├──┼──────────┼──────────┼──────────┤
│一四│通告                │一份                │                    │
├──┼──────────┼──────────┼──────────┤
│一五│打鐘卡              │九張                │                    │
├──┼──────────┼──────────┼──────────┤
│一六│櫃台收費紀錄        │一張                │                    │
├──┼──────────┼──────────┼──────────┤
│一七│零用金支出表        │一張                │                    │
├──┼──────────┼──────────┼──────────┤
│一八│包幣機              │一台                │                    │
├──┼──────────┼──────────┼──────────┤
│一九│洗幣機              │一台                │                    │
├──┼──────────┼──────────┼──────────┤
│二０│監視器螢幕機台      │一台                │                    │
├──┼──────────┼──────────┼──────────┤
│二一│監視器鏡頭          │十五支              │大：二支。中：九支。│
│    │                    │                │小：四支。          │
├──┼──────────┼──────────┼──────────┤
│二二│洗珠卡              │十七張              │                    │
├──┼──────────┼──────────┼──────────┤
│二三│錄影帶              │二捲                │                    │
├──┼──────────┼──────────┼──────────┤
│二四│洗珠台              │一台                │                    │
├──┼──────────┼──────────┼──────────┤
│二五│錄影機              │二台                │                    │
├──┼──────────┼──────────┼──────────┤
│二六│監視器控制板        │二座                │                    │
└──┴──────────┴──────────┴──────────┘
                                                                      Ｋ


司法院資訊處製作；財團法人民間司法改革基金會備份。
